【裁判字號】    90,上訴,726
【裁判日期】    900710
【裁判案由】    強盜等
【裁判全文】
臺灣高等法院臺中分院刑事判決                    九十年度上訴字第七二六號
    上  訴  人
    即  被  告  乙○○
    指定辯護人  本院公設辯護人  甲○○
右上訴人因強盜等案件，不服臺灣彰化地方法院九十年度訴字第四號中華民國九十年
三五日第一審判決（起訴案號：臺灣彰化地方法院檢察署八十九年度偵字第七八九七
、八二四０號），提起上訴，本院判決如左：
      主    文
上訴駁回。
      事    實
一、乙○○（原名陳宏洲）前於民國（下同）八十一年間因違反麻醉藥品管理條例案
    件，經臺灣彰化地方法院於八十二年四月二十三日以八十二年易字第四四七號判
    處有期徒刑七月，緩刑三年確定；又於八十三年間因施用毒品案件，經同院於八
    十三年五月十日以八十三年訴字第五三八號判處有期徒刑三年二月，並由臺灣高
    等法院台中分院駁回上訴確定。嗣前案所宣告之緩刑經撤銷，二案合併執行，於
    八十七年七月二十五日縮短刑期假釋交付保護管束，期滿未經撤銷，執行完畢。
    詎其復自八十九年八月起，即再犯下列收受贓物、竊盜、強盜等行為：
  (一)、於八十九年十月十七日十時五十分許，在彰化縣田中鎮○○路亞力士撞球場，
      知悉綽號「阿財」之真實姓名年籍不詳男子所持有之牌照號碼ＫＭＩ－九八六
      號重型機車，係屬來源不明之贓物（為被害人丁○○所有，於八十九年十月十
      五日十五時許，停放在彰化縣田中鎮火車站前失竊），仍予收受騎用。
  (二)、於八十九年十月十七日上午十時五十分後，至同日十一時四十分前某時刻，基
      於意圖為自己不法所有，竊取他人財物之犯意，騎乘前述贓車至彰化縣田中鎮
      ○○路○段二二七號丙○○住宅欲伺機行竊，徒手用力將未鎖妥之鋁門打開，
      進入著手竊盜，先竊得丙○○所有，置於一樓客廳內桌上之鑰匙二串（各九支
      及八支）得手，並接續上二樓搜尋財物之際，適丙○○浴畢由浴室出來，察覺
      屋內有異樣，乃上樓查看，乙○○見狀迅即逃離。
  (三)、於八十九年十月二十七日上午十一時四十分前某時刻，至彰化縣田中鎮○○路
      五十號戊○○○（民國二十年次出生）住宅，進入住宅內，向坐於客廳之被害
      人戊○○○藉詞借款，並探尋有無可劫取之財物，於發現被害人戊○○○右手
      繫有黃金手鍊一條（成色九九五，重七．０七錢）時，遂基於為自己不法所有
      之意圖，起意強盜劫財，佯裝離去後，迅於當日上午十一時四十分許返回，並
      侵入被害人戊○○○客廳內，隨即以其所有之雨衣罩住戊○○○頭部並纏繞於
      頸部，再以所有之安全帽套住戊○○○之頭部，復以手捂住戊○○○之口鼻，
      致戊○○○呼吸困難，無法抗拒，為保全生命，不得已乃口稱：「我手鍊給你
      」等語之際，任由乙○○強行取走該金手鍊，戊○○○之右手因此受有瘀血二
      處，頸部受有扭傷等傷害。乙○○強盜得逞後，留下雨衣及安全帽倉促逃逸，
      並將強盜所得之黃金手鍊持至彰化縣田中鎮○○路○段三六一號「金耿山銀樓
      」典當予不知情之劉文昌得款新台幣（下同）六千三百六十三元，並花用費失
      。其後，始由其母親陳美津備款向劉文昌贖回返還於戊○○○。
二、案經彰化縣警察局田中分局先於八十九年十月十七日十一時二十分許，在彰化縣
    田中鎮○○路與中正路口查獲乙○○騎用被害人丁○○失竊之前開機車，並扣得
    其所有，用以該開啟該機車之鑰匙一支及自丙○○住處竊得之鑰匙二串；又於八
    十九年十月三十日據報查獲乙○○強盜金手鍊之上情，持檢察官開立之拘票逕行
    拘提到案。並據被害人戊○○○告訴，而報請臺灣彰化地方法院檢察署檢察官偵
    查起訴。
      理    由
一、訊據上訴人即被告乙○○對於右揭事實欄(一)自綽號「阿財」年籍不詳男子，收受
    牌照號碼ＫＭＩ－九八六號重型機車，於騎用時為警查獲；(二)至被害人丙○○住
    宅於一樓客廳內取走置於桌上之鑰匙二串；強取被害人戊○○○套在右手腕上之
    黃金手鍊一條，典當花用之事實，供認不諱。雖其矢口否認有收受贓物、竊盜之
    犯行，辯稱：事實欄(一)部份，伊不知係贓車，事實欄(二)部份，伊於取得置於桌上
    之鑰匙二串後，適遇見被害人丙○○，於倉促離開時忘記手上之該鑰匙，遂順手
    取走云云。
二、然經查：(一)前述牌照號碼ＫＷＩ－九八六號重機車係被害人丁○○所有，由其胞
    弟莊建成使用中，於八十九年十月十五日十五時許，停放在彰化縣田中鎮火車站
    前失竊之事實，業據被害人丁○○於警訊時指訴甚明，並有警製公務電話查詢紀
    錄表（向在軍中服役之被害人莊建成查詢機車被竊前之狀況）、贓物認領保管單
    及車籍資料表各一份，暨該機車照片二幀在卷可稽。而被告知悉該機車係屬贓物
    之事實，亦據其於警訊時、偵查中供認在卷（見彰化縣警察局田中分局田警刑字
    第四一二九號刑案偵查卷宗第第二頁正面；台灣彰化地方法院檢察署八十九年度
    偵字第八二四０號偵查卷宗第四頁反面、第五十三頁）。再衡諸社會事實與經驗
    ，被告未經原機車所有人或其他有權管領者之交付，而支配、使用上開被害人丁○○失竊之機車之情形，雖不無可能係由被告與所稱之「阿財」共同，或被告本
    人單獨所竊取，但查無具體事證足認被告係以竊取或其他不法手段取得，斟酌被
    告於警訊時、偵查中之供述及該機車係於被告使用中為警查獲之事實，堪認被告
    明知係贓物而收受該機車無訛，公訴人依贓物罪起訴，無悖於證據法則，且與事
    理符合。(二)被告以強力打開被害人丙○○住宅已上鎖之鋁門，而侵入其內行竊，
    於竊得置於桌上之鑰匙二串後，正接續行竊中，適為被害人丙○○發覺，乃迅即
    攜所竊得之二串鑰匙逃逸之事實，迭據被告於警訊時、偵查中及原審自白在卷，
    並經被害人丙○○指訴甚詳，且有贓物認領保管單一紙、贓物及現場照片二幀在
    卷可憑。至公訴人雖認被告係以毀損門鎖，破壞門扇之方式侵入住宅行竊，惟被
    告係用力打開鋁門入內行竊，已據其供述明確，且依卷附照片顯示，該鋁門被強
    力打開後，並未造成門扇毀壞之程度，自難遽以毀壞門扇竊盜論擬。被告收受贓
    物、竊盜，事證極為明確，其否認犯罪，所為前揭辯解，無非係事後卸責之詞，
    均不足遽採，其收受贓物、竊盜之犯行，洵堪認定。
三、被告乙○○對於事實欄(三)強行取走被害人戊○○○之金手鍊，得手後持以典當得
    款花用費失，案發後已由其母贖回交還被害人之事實，坦承不諱。惟亦矢口否認
    涉有強盜犯行，辯稱：伊並非以強盜犯意，向被害人戊○○○劫取金手鍊，伊本
    欲向被害人戊○○○借款，見其手上戴著金手鍊，才趁機強取，伊所用之手段，
    尚不構成強盜要件云云。惟查：被告於事實欄(三)所揭示之時地，進入被害人戊○○○客廳內藉詞借款，並探悉有無可劫取之財物，發現被害人戊○○○右手繫有
    金手鍊，遂起意強暴劫財，乃佯作離去後，旋即返回侵入被害人戊○○○客廳內
    ，迅即將雨衣罩住坐於客廳之被害人戊○○○頭部，並纏繞其頸部，再將安全帽
    套住被害人戊○○○頭部，並以手捂著被害人戊○○○口鼻，致使被害人戊○○○呼吸困難，不能抗拒，被害人戊○○○為保全生命，始不得已口稱：「我手鍊
    給你」等語，被告見被害人戊○○○已不能反抗，乃鬆手，並強力將繫於被害人
    右手之金手鍊劫取得逞，被害人戊○○○因此受有右手瘀血二處及頸部扭傷等情
    ，已據被害人戊○○○於警訊時及偵查中指訴甚明（見彰化縣警察局田中分局田
    警刑字第四三五六號刑案偵查卷宗第四頁反面及第五頁正面；台灣彰化地方法院
    檢察署八十九年度偵字第八二四０號偵查卷宗第三十四頁反面、第三十五頁），
    並有卷附被害人戊○○○右手受傷之照片佐證。又被告取走被害人戊○○○之黃
    金手鍊後，即持至彰化縣田中鎮○○路○段三六一號「金耿山銀樓」典當予不知
    情之劉文昌得款六千三百六十三元，並花用費失之事實，亦為被告供承在卷，並
    據證人即金耿山銀樓負責人劉文昌於警訊時證述不虛，且有金飾買入登記簿影本
    、照片、劉文昌立具之保管條等在卷足憑。參以證人劉文昌於警訊時證稱：該黃
    金手鍊於被告持往典當時有拉痕等語，及卷附照片顯示，被害人戊○○○之右手
    確受有瘀血紅腫之情形，並有被告犯後留置於現場之雨衣及安全帽扣案等事證，
    堪認被害人戊○○○指訴被告施暴強劫其黃金手鍊等情節，與事實相符，可資採
    信。被告所辯各節，尚非足取。其強盜犯行，事證確鑿，犯行同堪認定。
四、按懲治盜匪條例自始並無失效之情形，現仍屬有效之法律，已據最高法院八十八
    年台上字第三０九八號判決認定在案。核被告以強暴致使不能抗拒而取被害人戊○○○之黃金手鍊之行為，係犯懲治盜匪條例第五條第一項第一款之強盜罪。其
    竊取被害人丙○○鑰匙及自綽號「阿財」者收受丁○○所失竊機車之行為，係犯
    刑法第三百二十條第一項之竊盜罪及第三百四十九條第一項之收受贓物罪。竊盜
    部份公訴人依刑法第第三百二十一條第一項第三款之損壞門扇竊盜罪起訴，而就
    被告盜匪犯行，亦依刑法第三百二十八條之強盜罪起訴，皆有未洽，其起訴法條
    均應予變更。至被告為遂行竊盜及強盜而侵入住宅之犯行，因未據各該被害人提
    出告訴，自不予論究。而被告於實施強盜之際，所為之妨害自由及傷害犯行，已
    包括於強盜罪之內，亦不另論罪。被告所犯上開三罪，犯意各別，犯罪構成要件
    互殊，不具裁判上或實質上一罪之關係，應予分論併罰。又查被告前於八十一年
    間因犯違反麻醉藥品管理條例罪案件，經原審於八十二年四月二十三日以八十二
    年易字第四四七號判處有期徒刑七月，緩刑三年確定；嗣於八十三年間因犯施用
    毒品罪案件，經同院於八十三年五月十日以八十三年訴字第五三八號判處有期徒
    刑三年二月，經本院駁回上訴確定。嗣前案所宣告之緩刑經撤銷，二案合併執行
    ，於八十七年七月二十五日縮短刑期假釋交付保護管束，期滿未經撤銷，執行完
    畢之事實，有臺灣高等法院被告全國前案紀錄表、台灣彰化地方法院檢察署刑案
    資料查註紀錄表所載足按，其於有期徒刑執行完畢後，五年以內再犯有期徒刑以
    上之本案各罪，皆為累犯，所犯各罪之本刑，除無期徒刑部分，依法不再加重外
    ，其餘均應依刑法第四十七條之規定，加重其刑。
五、原審以被告犯行明確，竊盜及盜匪部份並變更檢察官起訴法條，適用懲治盜匪條
    例第五條第一項第一款、第八條，刑法第三百二十條第一項、第三百四十九條第
    一項、第四十七條、第三十七條第二項、第九十條、第五十一條第五款、第三十
    八條第一項第二款，罰金罰鍰提高標準條例第一條前段之規定，並以強暴等強制
    方法壓迫他人之身體及意思自由，致使不能抗拒而取他人之物或使其交付財物之
    盜匪行為，絕非僅侵害他人之財產價值，且已危及他人之人身安全，且甚易因被
    害人反抗不從而情緒、行為失控，致生殘害被害者身體、生命之情事，即以本案
    為例，倘被害人戊○○○未權衡利害，及時讓被告取其手鍊，將有喪命之虞。是
    被害者於被侵害之際，精神及心理必處於極度不安、恐懼之狀態，受害後亦經久
    難以平復，被告行為之危害性至深且鉅，非量處相當之刑度，難期其生悛悔之心
    。且鑒於目前社會上盜、奪、擄、掠之風氣日益加劇，亦有嚴懲之必要，否則，
    無以昭炯戒，難伸社會公義。再目前社會上所謂「被告人權」之論調，固然響徹
    雲霄，幾成時髦之語詞，人人惟恐干犯，且有不肖之徒，不顧社會治安敗壞日甚
    ，仍藉此遂行私慾私利，然司法之功能在於維護社會價值體系之正常發展，故認
    事、論理及用法，應求其妥適平衡，不能為迎合時尚，而曲理媚俗。倘僅憐見被
    告個人所以犯罪之情境，而無視被害者因犯罪所受危害之深鉅，即難謂持平。故
    犯罪情節若屬惡性重大，嚴重悖離公共秩序及善良風俗，逾越社會通常觀念所能
    忍受之程度，自應從重量刑，始不致有「重罪輕判」、「罪刑不相當」之情形。
    苟重罪而輕易寬貸，犯罪者至終仍未能悔悟其行為惡性之所在，無異以兒戲相待
    。豈非直接鼓舞違法亂紀之徒相率蔑視人性逞勢耀能，間接慫恿社會大眾群起效
    尤，相偕沈淪墮落？社會價值體系能不因此而嚴重受創？循規蹈矩者將如何安居
    樂業？國家政府何以慰償被害人及安分奉法之忠良者？凡此義理，皆為職司法益
    審查者，所應深思斟酌再三，不容等閒視之。揆之被告乃身強健體之青年，依其
    受審時之應對，亦見聰慧異常，竟不思潔身自愛，專心致力於正當工作，勤勞上
    進，反而，於十餘日之間，接連犯收受贓物、竊盜、強盜等罪行，且於光天化日
    之下，肆無所忌憚，侵入他人住宅行竊，復對年邁、孱弱之婦女施暴劫取財物，
    其情節確屬重大。因而審酌被告之素行、犯罪之手段、目的、所生危害、所劫取
    之財物價值及其他犯罪情節，並犯後之態度等一切情狀，收受贓物部份判處有期
    徒刑柒月；竊盜部份判處有期徒刑拾月；盜匪部份判處有期徒刑拾年，並定其應
    執行有期徒刑拾壹年肆月。且所犯盜匪部份以被告年輕力壯，竟以幾可奪命之殘
    暴手法，對安住於家宅內，無妄無辜之老弱婦女劫財，顯認其價值思想極度偏差
    ，已然喪失榮譽感與廉恥心，依其犯罪之性質，應有褫奪公權之必要，爰併宣告
    褫奪公權五年。又鑒於被告前於八十一年間因犯違反麻醉藥品管理條例罪案件，
    經判處有期徒刑七月，緩刑三年確定；嗣於八十三年間因犯施用毒品罪案件，經
    判處有期徒刑三年二月確定。嗣前案所宣告之緩刑經撤銷，二案合併執行，於八
    十七年七月二十五日縮短刑期假釋交付保護管束，期滿未經撤銷執行完畢。竟於
    前案假釋期間，復屢犯施用毒品罪，經送觀察勒戒、強制戒治及犯本案之罪等情
    狀（參見卷附之被告全國前案紀錄表、台灣彰化地方法院檢察署刑案資料查註紀
    錄表、台灣彰化地方法院檢察署八十九年度戒毒偵字第六六八、六六九、六七０
    號不起訴處分書、彰化縣警察局田中分局刑事案件報告書及尿液檢驗報告等件）
    。顯見被告有犯罪之習慣，併諭知應於刑之執行完畢後赦免後，令入勞動場所強
    制工作三年。扣案之安全帽一頂及雨衣一副係被告所有，已據其供明在卷，又係
    被告實施強盜財物所用之器物，亦據被害人戊○○○指證甚明，亦一併諭知沒收
    。同時說明扣案之鑰匙一支雖係被告所有，但係被告收受贓車完成後，始用以啟
    動引擎，並非供犯收受贓物罪所用之物，不予諭知沒收。另被告盜匪所得之黃金
    項鍊，因已典當於不知情之劉文昌取得，且經被告母親陳美津贖回返還於被害人
    戊○○○，而典當所得之現金，被告亦已花用費失，無庸再為發還之諭知。其認
    事用法，核無違誤，量刑亦屬允當適中，被告上訴意旨指摘原審判決不當，顯無
    理由，應予駁回。
六、據上論斷，應依刑事訴訟法第三百六十八條，判決如主文。
本案經檢察官朱朝亮到庭執行職務。
中      華      民      國      九十     年       七      月     十     日
                                  臺灣高等法院臺中分院刑事第九庭
                                        審判長法  官  陳  筱  珮
                                              法  官  趙  春  碧
                                              法  官  古  金  男
右正本證明與原本無異。
盜匪部份得上訴。
其餘不得上訴。
如不服本判決應於收受送達後十日內向本院提出上訴書狀，其未敘述上訴之理由者並
得於提起上訴後十日內向本院補提理由書（均須按他造當事人之人數附繕本）。
                                              書記官  陳  妙  瑋
中      華      民      國      九十     年       七      月     十二   日
懲治盜匪條例第五條
有左列行為之一者，處無期徒刑或七年以上有期徒刑：
一、意圖為自己或第三人不法所有，以強暴、脅迫、藥劑、催眠術或他法，致使不能
    抗拒，而取他人之物或使其交付者。
二、發掘墳墓而盜取殮物者。
三、藏匿或包庇盜匪者。
前項第一款之未遂犯罰之。
預備犯第一項第一款之罪者，處一年以下有期徒刑。
刑法第三百二十條
意圖為自己或第三人不法之所有，而竊取他人之動產者，為竊盜罪，處五年以下有期
徒刑、拘役或五百元以下罰金。
意圖為自己或第三人不法利益，而竊佔他人之不動產者，依前項之規定處斷。
前二項之未遂犯罰之。
刑法第三百四十九條
收受贓物者，處三年以下有期徒刑、拘役或五百元以下罰金。
搬運、寄藏、故買贓物或為牙保者，處五年以下有期徒刑、拘役或科或併科一千元以
下罰金。
因贓物變得之財物，以贓物論。                                            Ｉ


司法院資訊處製作；財團法人民間司法改革基金會備份。
